臺灣高等法院臺中分院刑事判決　　　　　　　　　 九十三年度上易字第四○七號
　　上　訴　人
　　即　被　告　丙○○
右上訴人因傷害案件，不服臺灣臺中地方法院九十二年度易字第二九五○號中華民國
九十三年二月二十七日第一審判決（起訴案號：臺灣臺中地方法院檢察署九十二年度
偵字第八六八六號），提起上訴，本院判決如左：
    主      文
原判決關於被告丙○○部分撤銷。
丙○○傷害人之身體，處罰金伍佰元，如易服勞役，以參佰元折算壹日。
    事  　　實
一、丙○○與甲○○為鄰居關係，渠二人曾因建築房屋衍生土地糾紛，平日相處不甚
    融洽。民國九十二年三月三十日下午四時四十分許，甲○○於外出飲酒返家後，
    欲至住家附近之巷口（臺中縣后里鄉○○路一三七巷巷口）收回晾曬之衣物，適
    遇丙○○，甲○○竟憑藉酒意，基於傷害之故意，利用身體將丙○○壓倒在地並
    出手毆打，致丙○○受有臉部及左膝擦挫傷之傷害（甲○○傷害部分，業經原審
    判處拘役三十日，如易科罰金，以三百元折算一日確定）。丙○○於遭毆打後，
    亦基於與甲○○互毆之傷害故意，以手抓取甲○○之後頸部，致甲○○後頸部受
    有十一公分×一公分之抓傷。
二、案經甲○○訴由臺中縣警察局大甲分局報告臺灣臺中地方法院檢察署檢察官偵查
    起訴。
    理  　　由
一、訊據上訴人即被告丙○○矢口否認有右揭傷害犯行，並辯稱：案發當時告訴人甲○○故意跑來撞伊，並將伊推倒壓在地上，一手壓住頭部，一手毆打伊，伊當時
    已昏迷不醒，並沒有反抗，亦沒有毆打甲○○云云。惟查：(一)被告丙○○與告訴
    人甲○○間，曾因丙○○建築房屋衍生土地糾紛之情，業據渠二人供承屬實，是
    二人間已有宿怨應甚明確。又被告丙○○先遭告訴人甲○○以身體壓倒在地，致
    受有臉部及左膝擦挫傷之傷害等情，業據被告丙○○陳述明確，並有被告丙○○
    提出之行政院衛生署豐原醫院診斷證明書一紙附卷可稽，本院審之被告丙○○所
    受之傷害係位於臉部、左膝部之擦挫傷，核與被告丙○○指訴遭毆打情節相符，
    故被告丙○○於案發當時先遭告訴人甲○○壓倒在地並出手毆打等情，應堪認定
    。(二)另告訴人甲○○受有上開抓傷一節，業據告訴人甲○○提出憲生外科婦產科
    診所診斷證明書一紙，並經檢察官依職權調取診療紀錄一紙為證（見偵查卷第一
    二、三四頁），本院審之被告遭告訴人甲○○先壓倒在地毆打已如前述，且當時
    僅有被告與告訴人在場發生衝突，若非被告出手還擊以手抓傷告訴人甲○○之後
    頸部，告訴人之後頸部豈會受有上開抓傷？故被告於遭告訴人甲○○毆打時，應
    有出手還擊並抓傷告訴人，致告訴人受有前開抓傷等情，即堪認定。被告辯稱當
    時已昏迷不醒，並未毆打告訴人甲○○云云，不足採信。(三)另告訴人甲○○所提
    出之前開診斷證明書雖記載告訴人甲○○另受有右前臂擦破傷、左膝擦傷、右膝
    擦傷等傷害，惟告訴人甲○○於偵查、本院均供稱當天並未毆打被告丙○○，伊
    後頸部遭人毆打即倒地不醒人事，醒來已是隔天等語，依上開指訴，告訴人甲○○僅指訴遭人毆打後頸部，並未指訴遭被告毆打右前臂、左膝、右膝等部位，且
    上開部位所受之「擦傷」應非遭人毆打所致，而應係告訴人甲○○將被告壓倒在
    地毆打時，雙方扭動所受之擦傷，尚難認係遭被告毆打所致，公訴事實認上開傷
    勢亦屬遭被告毆打所致，顯與事實不符，不足採信。從而事證明確，被告前開傷
    害犯行應堪認定。
二、核被告丙○○所為，均係犯刑法第二百七十七條第一項之傷害人之身體罪。原審
    判決固非無見，惟：(1)原審疏未查明，認告訴人甲○○所受右前臂擦破傷、左膝
    擦傷、右膝擦傷等傷害亦係遭被告毆打所致，尚有未洽；(2)另告訴人乙○○所受
    之傷害，並無積極證據足資證明係遭被告毆打所致，原審認定被告亦有傷害告訴
    人乙○○之犯行，亦有未洽（詳如後述）。被告上訴否認傷害告訴人甲○○雖無
    理由，然原審判決既有上開可議之處，自應由本院撤銷改判。爰審酌被告素行良
    好，本案係起因於告訴人甲○○先出手在先，而被告丙○○僅係出手反擊抓傷告
    訴人甲○○，告訴人甲○○所受上開抓傷尚屬輕微，被告丙○○未能坦承犯行，
    亦未與告訴人達成和解等一切情狀，量處如主文第二項所示之刑，並諭知易服勞
    役之折算標準，以示薄懲。
三、公訴意旨另以：九十二年三月三十日下午四時四十分許，被告丙○○與甲○○互
    毆時，告訴人乙○○見狀欲向前勸架，被告丙○○基於普通傷害之犯意，徒手毆
    打乙○○，致乙○○受有左上嘴唇挫傷、腫脹、右手挫傷、腫脹、左無名指挫傷
    、腫脹、右足踝擦傷等傷害，因認被告丙○○另涉此部分之傷害犯行云云。本件
    公訴人認被告丙○○涉有前揭傷害告訴人乙○○之犯行，無非以：(1)告訴人乙○○之指訴，(2)證人張宏嘉於偵查中之證詞；(3)診斷證明書一份為其論據。訊據上
    訴人即被告丙○○堅決否認有毆打告訴人乙○○之犯行，並辯稱當時伊遭告訴人
    甲○○壓倒在地毆打，已昏迷不醒，不可能毆打告訴人乙○○等語。經查：
  (一)按犯罪事實應依證據認定之，無證據不得認定犯罪事實；不能證明被告犯罪或其
    行為不罰者應諭知無罪之判決，刑事訴訟法第一百五十四條第二項及第三百零一
    條第一項分別定有明文。又按認定犯罪事實所憑之證據，雖不以直接證據為限，
    間接證據亦包括在內，然而無論直接證據或間接證據，其為訴訟上之證明，須於
    通常一般人均不致有所懷疑，而得確信其為真實之程度者，始得據為有罪之認定
    ，倘其證明尚未達到此一程度，而有合理之懷疑存在時，即難遽採為不利被告之
    認定，此已有最高法院七十六年度台上字第四九八六號判例可資參照。
  (二)告訴人乙○○於偵查中指稱：案發當時伊行經該處，見告訴人甲○○躺在路上，
    被告丙○○在旁邊氣呼呼站著，伊問被告發生何事，被告稱不關你的事，並用右
    手揮過來，碰到伊的嘴唇，伊有倒地，被告應該是不小心揮到伊的等語（見偵查
 卷第二○頁）；於本院亦指稱：當時伊欲扶甲○○起來，並問被告丙○○何事，
    被告丙○○就說不關伊的事，並將手揮過來，因為伊要蹲下去扶甲○○，被告手
    揮過來，剛好揮到伊的嘴唇，因為伊的後面有一些磚塊，伊往後倒就有挫傷等語
    （見本院卷第二二頁），而告訴人乙○○所提出之診斷證明書中記載其受有：「
    左上嘴唇挫傷、腫脹、右手挫傷、腫脹、左無名指挫傷、腫脹、右足踝擦傷」等
    傷害，此有診斷證明書一份在卷足憑（見偵查卷第十三頁），本院審之告訴人指
    訴被告丙○○僅係不小心揮到伊的嘴唇，依此指訴情節，告訴人乙○○豈可能受
    有上開傷害？況證人即到場處理警員張宏嘉於偵查中證稱：伊到場時他們已經打
    完了，所以實際情形伊並沒有看到，當時甲○○有喝酒，伊去的時候，甲○○坐
    在地上，自己無法站起來，由他哥哥乙○○扶他進去他家，甲○○的膝蓋有點受
    傷，其他的伊沒有注意到，甲○○的膝蓋可能是柏油路面擦傷，伊有問乙○○，
    乙○○沒有說，但伊有看一下，乙○○大概沒有受傷等語（見偵查卷第二六、二
    七頁），本院審之告訴人乙○○於案發當時果有遭被告丙○○毆打，並致受有上
    開嚴重的傷勢，豈會於證人張宏嘉詢問時未置一詞，且依告訴人乙○○診斷證明
    書所記載之前開傷勢，尤其是左上嘴唇腫脹之傷勢，豈會經證人張宏嘉查看而未
    發覺？故告訴人乙○○是否確實受有上開傷害已有可疑。縱使告訴人乙○○受有
    上開傷害，依告訴人乙○○前揭指訴，亦無法證明係被告丙○○故意所傷，從而
    被告此部分傷害犯行應屬不能證明。原審疏未查明，遽認被告亦有此部分傷害犯
    行，尚有未洽，被告就此部分之上訴為有理由，惟此部分與前揭有罪部分有裁判
    上一罪之關係，本院爰不另為無罪之諭知，併此敘明。
四、據上論斷，應依刑事訴訟法第三百六十九條第一項前段、第三百六十四條、第二
    百九十九條第一項前段、刑法第二百七十七條第一項、第四十二條第二項，罰金
    罰鍰提高標準條例第一條前段、第二條，判決如主文。
本案經檢察官丁○○到庭執行職務。
中      華      民      國　    九十三     年     五      月    二十　　日
                                臺灣高等法院臺中分院刑事第八庭
                                      審判長法  官  羅　得　村
                                      　　　法　官  黃  文  進
                                      　　　法　官  陳  毓  秀
右正本證明與原本無異。
不得上訴。
　　　　　　　　　　　　　　　　　　　　　　書記官  蕭  玉  真
中      華      民      國　    九十三     年     五      月   二十一 　日
附錄本案論罪科刑法條全文：
中華民國刑法第二百七十七條第一項：
傷害人之身體或健康者，處三年以下有期徒刑、拘役或一千元以下罰金。
                                  　　　　　　　　　　　　　　　　　　　Ｒ
